臺灣高等法院高雄分院刑事裁定
                                      110年度抗字第238號
抗　告　人
即　被　告　呂威德



上列抗告人因聲請宣告沒收案件，不服臺灣高雄地方法院中華民
國110年5月25日裁定(110年度單聲沒字第21 號)，提起抗告，本
院裁定如下：
    主  文
原裁定撤銷。
扣案如附表所示組裝電腦主機、行動硬碟及其內兒童或少年之性
交、猥褻電子訊號檔案均沒收。
其餘聲請及抗告均駁回。
    理  由
一、聲請意旨略以：被告甲○○因違反兒童及少年性剝削防制條例
    案件，經檢察官為緩起訴處分確定，惟扣案如附表所示之物
    ，均屬被告所有供犯罪所用、預備之物或因犯罪所得之物，
    爰依兒童及少年性剝削防制條例第38條第3 項、刑事訴訟法
    第259 條之1 規定，聲請單獨宣告沒收等語。
二、按兒童及少年性剝削防制條例第38條第1 項規定「散布、播
    送或販賣兒童或少年為性交、猥褻行為之圖畫、照片、影片
    、影帶、光碟、電子訊號或其他物品，或公然陳列，或以他
    法供人觀覽、聽聞者，處3 年以下有期徒刑，得併科新臺幣
    5 百萬元以下罰金」；同條第2 項規定「意圖散布、播送、
    販賣或公然陳列而持有前項物品者，處2 年以下有期徒刑，
    得併科新臺幣2 百萬元以下罰金」；同條第3 項規定「查獲
    之前2 項物品，不問屬於犯罪行為人與否，沒收之」。又「
    違禁物或專科沒收之物得單獨宣告沒收。」，刑法第40條第
    2 項亦有明文。刑事訴訟法第259 條之1 雖規定檢察官依同
    法第253 條或第253 條之1 為不起訴或緩起訴之處分者，對
    刑法第38條第2 項、第3 項之物及第38條之1 第1 項、第2
    項之犯罪所得，得單獨聲請法院宣告沒收。然前述違反兒童
    及少年性剝削防制條例之物品，屬刑法第40條第2 項所稱專
    科沒收之物，得單獨宣告沒收，且係採義務沒收主義，應優
    先於採職權沒收主義之刑事訴訟法第259 條之1 而適用。
二、經查：
  ㈠本件被告因違反兒童及少年性剝削防制條例第38條第1 項以
    網際網路供人觀覽兒童或少年性交行為之電子訊號罪，經臺
    灣高雄地方檢察署檢察官以107年度偵字第17766號為緩起訴
    處分確定，且緩起訴期滿未經撤銷等情，有上開緩起訴處分
    書、執行緩起訴處分命令通知書及報告書附卷可憑（見本院
    卷第81-85頁）。
  ㈡扣案如附表所示電腦主機及行動硬碟內存有兒童、少年之猥
    褻或性交行為檔案之事實，經本院調取107 年度他字第6495
    號卷查閱無訛，並有擷錄之圖片在卷可憑（見本院卷第00-0
    0 頁），該電腦主機及行動硬碟係供被告為上開犯行所用或
    預備之物等情，除經被告於偵查中坦承不諱外，其於警詢時
    供稱：「（你所下載之兒童及少年色情裸露猥褻內容檔案影
    片存放在何處？）我電腦G 槽中。」、「（警方於查你的隨
    身碟《即扣案行動硬碟》中，發現名稱為eMule 之資料夾內存
    放大量多名男女幼童裸露全身、性器官、口交之色情照片、
    影片，來源為何？）我從eMule 軟體下載來的。」、「（經
    警方提示在你隨身碟中截圖的幼童照片及影片，均為你所下
    載並分類存檔之檔案，…）我根本沒去分類，我就下載壓縮
    檔案，壓縮檔解開後就是出現資料夾，我也沒仔細看資料夾
    名稱，我下載後會存到隨身碟裡面，…」等語在卷（見本院
    卷63-67 頁所附警詢筆錄），核與高雄市政府警察局婦幼警
    察隊偵查報告暨所檢附蒐證軟體散布歷程紀錄、散布兒少性
    交或猥褻影片擷圖、IP位址通聯調閱查詢單各乙份、扣案電
    腦主機及行動硬碟所存兒少性交或猥褻交行為檔案影像擷圖
    暨以扣案電腦主機之「eMule 」軟體上傳歷程擷圖等事證相
    符（見警卷第18至36頁、第51至112 頁、本院卷第79頁）。
    是扣案電腦主機及行動硬碟內所存兒童、少年猥褻或性交行
    為之檔案，應依兒童及少年性剝削防制條例第38條第3 項及
    刑法第40條第2 項之規定，不問屬於犯罪行為人與否，予以
    宣告沒收；且上開扣案電腦主機及行動硬碟，係供被告為本
    案犯行所用或預備之物，則在上開範圍內，檢察官聲請沒收
    附表所示物品部分，依刑法第38條第2 項及刑事訴訟法第25
    9 條之1 規定，自應准許。抗告人請求將電腦主機及行動硬
    碟內所存猥褻或性交行為之檔案刪除後，將主機及硬碟發等
    發還，為無理由，此部分抗告應予駁回。
  ㈢抗告人主張扣案電腦主機、行動硬碟內存有佛像雕刻設計圖
    等工作心血結晶檔案、蜜月及結婚照、個人及小孩出生照，
    上開檔案有其多年工作心血結晶及重要檔案，且存放其蜜月
    旅行相片等珍貴紀錄等情，有其於原審所提出之檔案擷圖、
    護照、女兒出生證明、戶口名簿等在卷可憑（見原審卷第00
    -00 頁），而抗告人係畢業於○○○○藝術學院動畫媒體設計研
    究所，前係任職於○○○○○○股份有限公司之動態模擬師，有其
    提出之學位證書及離職證明書可證（見原審卷第32-33 頁）
    ，則其主張扣案電腦主機及行動硬碟內所存放之佛像雕刻設
    計圖等係其工作所需；蜜月及結婚照、個人及小孩出生照係
    其生命過程中珍貴之紀錄，與所犯以「網際網路供人觀覽兒
    童或少年性交行為」無關，即非無據。而上開設計圖等又非
    不可以拷貝方式分離取回，則抗告人主張此部分檔案應准予
    以拷具方式取回，不應沒收，即屬有理由，應予准許。檢察
    官聲請就扣案物品全部予以沒收，難謂妥適，原裁定據以准
    許，亦非妥當，抗告人此部分抗告為有理由，自應由本院將
    原裁定撤銷，駁回檢察官此部分之聲請。
據上論結，應依刑事訴訟法第220 條、第413 條，裁定如主文。
中　　華　　民　　國　 110　　年　　9 　　月　　30　　日
                  刑事第四庭    審判長法  官  黃建榮
                                      法  官  任森銓
                                      法  官  李嘉興
以上正本證明與原本無異。
不得再抗告。
中　　華　　民　　國　 110　　年　　9 　　月　　30　　日
                                      書記官  蔡妮庭
附表：

編號        　  扣　　案　　物 數量 1 組裝電腦主機，及其內儲存之兒童、少年性交或猥褻行為之電子訊號檔案 1 台 2 2.5吋行動硬碟（WD Elements），及其內儲存之兒童、少年性交或猥褻行為之電子訊號檔案 1 個 3 2.5吋行動硬碟（ADATA HV620），及其內儲存之兒童、少年性交或猥褻行為之電子訊號檔案 1 個 4 2.5吋行動硬碟（TOSHIBA），及其內儲存之兒童、少年性交或猥褻行為之電子訊號檔案 1 個 5 2.5吋行動硬碟（SEAGATE），及其內儲存之兒童、少年性交或猥褻行為之電子訊號檔案 1 個